【裁判字號】    97,上訴,2141
【裁判日期】    970722
【裁判案由】    違反槍砲彈藥刀械管制條例
【裁判全文】
台灣高等法院刑事判決                97年度上訴字第2141號
上  訴  人  台灣板橋地方法院檢察署檢察官
被      告  甲○○
選任辯護人  張瑞釗律師
上列上訴人因被告違反槍砲彈藥刀械管制條例案件，不服台灣板
橋地方法院九十七年度訴字第一二八號，中華民國九十七年四月
三日第一審判決（起訴案號：台灣板橋地方法院檢察署九十六年
度偵字第二六八０五號），提起上訴，本院判決如下：
    主  文
上訴駁回。
    理  由
一、公訴意旨略以：被告甲○○未經許可，於不詳時間、地點，
    自真實姓名年籍不詳之成年人處，收受具殺傷力之由土造金
    屬彈殼加裝土造金屬彈頭組合而成之非制式子彈三顆，無故
    持有該三顆非制式子彈。嗣於民國九十六年十一月一日十時
    二十七分許，經警持搜索票在台北縣板橋市○○路一九六巷
    十五號二樓其住處當場查獲，並扣得該非制式子彈三顆，因
    認被告涉犯槍砲彈藥刀械管制條例第十二條第四項未經許可
    持有子彈罪嫌云云。
二、本院審理結果，認原判決對被告為無罪之諭知，核無不當，
    應予維持，並引用原判決（如附件）記載之證據及理由。
三、檢察官上訴意旨略以：
  (一)被告於警詢、偵訊中均未言及有綽號「阿俊」者，嗣於原審
    審理中始出現「阿俊」之人，且彼並無年籍、住居所不詳，
    顯係被告為求脫罪所虛構，實際上並無其人。被告所辯及吳
    家靜所述關於「阿俊」部分，均屬不實，不足採信。
  (二)證人即被告之女友吳家靜於審理中證稱：當時我發現沙發上
    面有一個包包，我就問被告說這是你的嗎？被告說不是，被
    告也不知道是誰的，我以為是被告朋友的，就把那包包拿到
    房間掛在電視後方的釘子上收起來，等被告朋友來拿云云。
    縱上開背包係吳家靜於被告住處客廳所發現，且該背包非被
    告所有，亦不知為何人所有，理應會將背包打開，以查明為
    何人所有，豈有不加查明之理？且如明知背包非被告所有，
    豈有逕將背包掛在被告房間之理？凡此，均與經驗法則有違
    ，亦足證吳家靜之證詞顯屬不實，無法採信。
  (三)不論扣案具有殺傷力之子彈是否為被告持續使用、移動，均
    不影響被告於其住處房間持有該子彈之事實。被告於偵查中
    自白認罪，扣案之子彈係在被告住處房間內查獲，且被告持
    有該子彈之時間至少長達十一個月以上，本案罪證明確；原
    審僅以背包有些許灰塵，即判決被告無罪，顯有違誤。
  (四)是原審認事用法有上述之違法，自難認原判決妥適，請撤銷
    原判決，另為適當之判決云云。
四、惟按刑事訴訟法第一百六十一條第一項規定：檢察官就被告
    犯罪事實，應負舉證責任，並指出證明之方法。因此，檢察
    官對於起訴之犯罪事實，應負提出證據及說服之實質舉證責
    任。倘其所提出之證據，不足為被告有罪之積極證明，或其
    闡明之證明方法，無從說服法官以形成被告有罪之心證，基
    於無罪推定之原則，自應為被告無罪判決之諭知。次按被告
    之自白為證據之一種，須非出於強暴、脅迫、利誘、詐欺或
    其他不正之方法，且與事實相符者，方得採為證據。故被告
    雖經自白，仍應調查其他必要之證據，以察其與事實是否相
    符，苟無法證明其與事實相符，根本即失其證據之證明力，
    不得採為判斷事實之根據（最高法院四十六年台上字第八０
    九號判例意旨參照）。
五、經查：
  (一)被告於警詢之初，對於被查獲裝置扣案子彈之背包（下稱系
    爭背包），已供稱「我忘記是何人所有，因為那個包包放在
    我房間很久了都灰塵，我現在一時真的想不起來」；至檢察
    官於同日偵訊時，亦陳稱「在我房間懸掛的側背包裡面，找
    到四顆子彈，子彈不是我的，我不敢確定是何人的，只有懷
    疑而已，該背包也不是我的，為何會在我房間出現而為警查
    獲，我也不知道，我的房間還有我女朋友或我弟弟也會住」
    等語（見偵查卷第七、二六至二七頁）。足見被告於被查獲
    之初，固未提及系爭背包為「阿俊」所有，然亦未自承該背
    包為其自己所有，仍屬至明。是被告於原審稱系爭背包應為
    「阿俊」所有等詞，尚難率認為飾卸之詞。
  (二)關於證人吳家靜於原審所證述各節，已據原審綜合證人即被
    告之友沈育弘及證人即查獲本件之警員陳金銘之證詞，暨查
    獲時系爭背包（按：系爭背包未扣案，並經被告予以丟棄等
    情，已據被告於本院陳明，尚無從勘驗）之情狀，敘明應可
    採信之理由。至於上訴意旨謂，吳家靜發現「阿俊」將系爭
    背包留置被告住處時，應會打開查看始符一般經驗法則等情
    ，縱或有據；然有無打開系爭背包查看一事，祇能證明被告
    是否知悉系爭背包內置有子彈，尚難憑為認定被告具持有系
    爭背包內所置放之子彈之犯意與行為之唯一不利證據。另吳
    家靜將系爭背包掛置在被告房間內一事，依吳家靜之證詞，
    既係彼個人之行為，非經被告授意所為，則尤難因此即率認
    被告有意持有系爭背包內之子彈。
  (三)矧查，證人陳金銘經原審詢以「發現子彈時，被告有無詢問
    他女友（指吳家靜）為何會有該包包？」時，答稱「我記得
    他們有討論，但詳細情形忘記了。」（見原審卷第六０至六
    一頁）。衡情，倘系爭背包為被告所有，被告於被查獲時，
    應不致於有再與吳家靜討論之舉動，益見被告辯稱系爭背包
    非其所有，應非虛詞。
六、從而，原審以檢察官所舉之證據，尚不足以證明被告確有未
    經許可持有子彈犯行，而為被告無罪之判決，核其認事用法
    及證據之取捨，並無違誤。檢察官上訴意旨所陳各節，仍無
    從使本院形成有罪之心證，其上訴為無理由，應予以駁回。
據上論斷，應依刑事訴訟法第三百六十八條、第三百七十三條，
判決如主文。
本案經檢察官黃全祿到庭執行職務。
中    華    民    國    97    年    7     月    22    日
                  刑事第二十庭審判長法  官  楊貴雄
                                    法  官  鄧振球
                                    法  官  林立華
以上正本證明與原本無異。
檢察官如不服本判決，應於收受送達後十日內向本院提出上訴書
狀，其未敘述上訴之理由者並得於提起上訴後十日內向本院補提
理由書（均須按他造當事人之人數附繕本）。
                                    書記官  廖月女
中    華    民    國    97    年    7     月    23    日


司法院資訊處製作；財團法人民間司法改革基金會備份。
